臺灣高等法院刑事裁定
110年度毒抗字第185號
抗  告  人  
即  被  告  陳昶宏




上列抗告人即被告因違反毒品危害防制條例案件，不服臺灣新北
地方法院民國110年1月8日所為裁定（109年度毒聲字第946號）
，提起抗告，本院裁定如下：
    主  文
抗告駁回。
    理  由
一、原裁定意旨略以：被告甲○○基於施用第一級毒品海洛因之犯
    意，於民國109 年4 月19日13時許，在臺北市○○區○○路○段0
    0號士林監理站廁所內，以針筒注射之方式，施用海洛因1 
    次，又基於施用第二級毒品甲基安非他命之犯意，於109 年
    4 月19日19時55分許為警採尿前96小時內某時許，在不詳地
    點，以不詳方式施用甲基安非他命1 次。嗣於109 年4 月19
    日17時15分許，在新北市○○區○○路○段000 ○0 號前，因另案
    通緝為警逮捕，主動交出海洛因1 包（驗餘淨重1.31公克）
    ，復經採集尿液送驗，呈可待因、嗎啡、安非他命、甲基安
    非他命陽性反應。爰依毒品危害防制條例第20條第1項、第3
    項，觀察勒戒處分執行條例第3條第1項規定，裁定送勒戒處
    所觀察、勒戒。
二、抗告意旨略以：被告另有施用毒品案件經判處有期徒刑8月
    、有期徒刑3月確定，經臺灣新北地方檢察署檢察官以109年
    執酉字第10289號、109年執助酉字第1328號指揮執行，依修
    正後毒品危害防制條例及刑法從輕從新原則，請一併裁定觀
    察、勒戒，以勵自新。
三、按犯第10條之罪者，檢察官應聲請法院裁定，或少年法院（
    地方法院少年法庭）應先裁定，令被告或少年入勒戒處所觀
    察、勒戒，其期間不得逾2月。觀察、勒戒後，檢察官或少
    年法院（地方法院少年法庭）依據勒戒處所之陳報，認受觀
    察、勒戒人無繼續施用毒品傾向者，應即釋放，並為不起訴
    之處分或不付審理之裁定；認受觀察、勒戒人有繼續施用毒
    品傾向者，檢察官應聲請法院裁定或由少年法院（地方法院
    少年法庭）裁定令入戒治處所強制戒治，其期間為6個月以
    上，至無繼續強制戒治之必要為止。但最長不得逾1年。依
    前項規定為觀察、勒戒或強制戒治執行完畢釋放後，3年後
    再犯第10條之罪者，適用前2項之規定，毒品危害防制條例
    第20條第1項至第3項定有明文。該條所定「3年後再犯」，
    只要本次再犯距最近1次觀察、勒戒或強制戒治執行完畢釋
    放，已逾3年者即屬之，不因其間有無犯第10條之罪經起訴
    、判刑或執行而受影響（最高法院109年度台上大字第3826
    號刑事大法庭裁定意旨參照）。
四、經查：
  ㈠被告於109 年4 月19日13時許，在臺北市○○區○○路○段00號士
    林監理站廁所內，以針筒注射方式，施用第一級毒品海洛因
    1 次，業據被告於警詢、檢察官訊問時坦承不諱，並有海洛
    因1包、注射針筒2枝扣案，及新北市政府警察局三重分局扣
    押筆錄、扣押物品目錄表、法務部調查局濫用藥物實驗室10
    9 年9 月17日調科壹字第10923016040 號鑑定書、現場暨扣
    案物照片6 張附卷可資佐證。且被告為警採集之尿液經以酵
    素免疫法檢驗，及氣相層析質譜儀法確認檢驗結果，於海洛
    因、甲基安非他命之代謝物呈陽性反應，有勘察採證同意書
    、新北市政府警察局受採集尿液檢體人姓名及檢體編號對照
    表（檢體編號：C0000000）、台灣檢驗科技股份有限公司10
    9 年5 月5 日濫用藥物檢驗報告在卷足稽。以上俱徵被告確
    有於109 年4 月19日13時許施用海洛因1次，及於109 年4 
    月19日19時55分許為警採尿前96小時內某時許施用甲基安非
    他命1 次之行為。
　㈡被告前因施用毒品案件，經臺灣新北地方法院以90年度毒聲
    字第309 號裁定送勒戒處所觀察、勒戒，認有繼續施用毒品
    之傾向，經同法院以90年度毒聲字第752 號裁定令入戒治處
    所施以強制戒治，於90年8 月16日停止其處分釋放出所，所
    餘戒治期間付保護管束，於91年2 月13日保護管束期滿未經
    撤銷，視為執行完畢，經臺灣新北地方檢察署檢察官以91年
    度戒毒偵字第150 號為不起訴處分確定。又因施用毒品案件
    ，經臺灣新北地方法院以91年度毒聲字第3716號裁定令入戒
    治處所施以強制戒治，於93年1 月8 日執行完畢釋放出所，
    有前開不起訴處分書、裁定書及本院被告前案紀錄表在卷足
    稽。被告本案施用海洛因、甲基安非他命犯行距最近1 次強
    制戒治執行完畢釋放日之93年1月8日，已逾3 年，揆諸上開
    規定及說明，應依毒品危害防制條例第20條第3項、第1項規
    定，送勒戒處所觀察、勒戒。
  ㈢被告雖以前揭情詞提起抗告。惟按毒品危害防制條例中華民
    國108年12月17日修正之條文施行前犯第10條之罪之案件，
    於修正施行後，依下列規定處理：一、偵查中之案件，由檢
    察官依修正後規定處理。二、審判中之案件，由法院或少年
    法院（地方法院少年法庭）依修正後規定處理；依修正後規
    定應為不起訴處分或不付審理之裁定者，法院或少年法院（
    地方法院少年法庭）應為免刑之判決或不付審理之裁定。三
    、判決確定尚未執行或執行中之案件，適用修正前之規定。
    此經毒品危害防制條例第35條之1規定甚明。是於本次毒品
    危害防制條例修正施行前業已判決確定尚未執行或執行中之
    案件，應逕適用修正前之規定。被告前因施用毒品，經臺灣
    臺北地方法院以108年度簡上字第146號、臺灣新北地方法院
    以109年度審訴字第153號判處有期徒刑3月、有期徒刑8月，
    分別於108年10月23日、109年6月30日確定，經臺灣新北地
    方檢察署檢察官以109年執助酉字第1328號、109年執酉字第
    10289號指揮執行，有本院被告前案紀錄表及前開執行指揮
    書存卷為憑，上開案件於本次毒品危害防制條例修正施行時
    均已判決確定，即應適用修正前之毒品危害防制條例規定。
    且本件檢察官係就被告於109 年4 月19日13時許施用海洛因
    1次、109 年4 月19日19時55分為警採尿前96小時內某時許
    施用甲基安非他命1 次之行為聲請觀察勒戒，被告前開經判
    決確定之施用毒品犯行，不在本案聲請範圍，法院無從予以
    審究、併為觀察、勒戒之裁定。抗告意旨所請，容有誤會。
  ㈣從而，原審據檢察官之聲請，依毒品危害防制條例第20條第1
     項、第3項，觀察勒戒處分執行條例第3條第1項規定，將被
    告送勒戒處所觀察、勒戒，核無違誤。
五、綜上，抗告意旨所指，尚乏所據。本件抗告為無理由，應予
    駁回。爰依刑事訴訟法第412條，裁定如主文。　　
中　　華　　民　　國　　110 　年　　2 　　月　　22　　日
                  刑事第三庭    審判長法　官  張惠立
                                      法　官  劉兆菊
                                      法　官  廖怡貞
以上正本證明與原本無異。
不得再抗告。
                                      書記官  劉芷含
中　　華　　民　　國　　110 　年　　2 　　月　　22　　日